臺灣高等法院刑事判決
111年度交上更一字第3號
上  訴  人  臺灣士林地方檢察署檢察官
被      告  陳威任


送達代收人  陳慶文
上列上訴人因被告過失傷害案件，不服臺灣士林地方法院110年
度交易字第22號，中華民國110年3月24日第一審判決（起訴案號
：臺灣士林地方檢察署109年度調偵字第1000號），提起上訴，
判決後經最高法院撤銷發回更審，本院判決如下：
    主  文
上訴駁回。
    理  由
一、公訴意旨略以：被告陳威任於民國109年1月15日凌晨0時11
    分許，駕駛車號00-0000號自小客車（下稱A汽車），沿臺北
    市大同區延平北路4段由北往南方向行駛，行經該路段與迪
    化街268巷交岔口時，本應注意車前狀況，並隨時採取必要
    之安全措施，且應依速限行駛，不得超速，而依當時天候晴
    、夜間有照明、路面係乾燥無缺陷之柏油路、路況無障礙物
    、視距良好等情形，並無不能注意之情事，竟疏未注意前方
    車況，貿然直行，適有陳兩得（未據告訴）騎乘腳踏車（下
    稱B腳踏車），沿迪化街2段268巷由東往西方向行駛，鐘文
    辰（未據告訴）騎乘車號000-0000號普通重型機車（下稱C
    機車），沿延平北路4段由南往北方向行駛，告訴人羅文宏
    騎乘車號000-0000號普通重型機車（下稱D機車），沿臺北
    市大同區延平北路4段與被告同向行駛，被告駕駛之A汽車與
    陳兩得之B腳踏車發生碰撞後，B腳踏車再與鐘文辰騎乘之C
    機車發生碰撞，告訴人見狀閃避不及，先追撞被告之A汽車
    ，再擦撞陳隆發停放路旁之車號000-00號營業小客車(下稱E
    計程車），致告訴人人車倒地，受有右手、右下肢、右腰多
    處鈍挫傷等傷害。因認被告涉犯刑法第284條前段之過失傷
    害罪嫌等語。
二、犯罪事實應依證據認定之，無證據不得認定犯罪事實；又不
    能證明被告犯罪者，應諭知無罪之判決，刑事訴訟法第154
    條第2項、第301條第1項分別定有明文。又犯罪事實之認定
    ，應憑真實之證據，倘證據是否真實尚欠明確，自難以擬制
    推測之方式，為其判斷之基礎；而認定犯罪事實之證據係指
    足以認定被告確有犯罪行為之積極證據而言，該項證據自須
    適合於被告犯罪事實之認定，始得採為斷罪之資料，最高法
    院53年台上字第656號著有判決先例。且刑事訴訟上證明之
    資料，無論為直接或間接證據，均須達於通常一般之人均不
    致有所懷疑，而得確信其為真實之程度，始得據為有罪之認
    定，若其關於被告是否犯罪之證明未能達此程度，而有合理
    懷疑之存在，致使無從形成有罪之確信，根據「罪證有疑，
    利於被告」之證據法則，即不得遽為不利被告之認定，亦有
    最高法院76年台上字第4986號判決先例可參。又刑事訴訟法
    第161條第1項規定：檢察官就被告犯罪事實，應負舉證責任
    ，並指出證明之方法。因此，檢察官對於起訴之犯罪事實，
    應負提出證據及說服之實質舉證責任。倘其所提出之證據，
    不足為被告有罪之積極證明，或其指出證明之方法，無從說
    服法院以形成被告有罪之心證，基於無罪推定之原則，自應
    為被告無罪判決之諭知，最高法院92年台上字第128號著有
    判決先例可資參照。此外，依刑事訴訟法第154條第2項規定
    ，有罪判決書理由內所記載認定事實所憑之證據，須經嚴格
    證明之證據，在無罪判決書內，因檢察官起訴之事實，法院
    審理結果認為被告之犯罪不能證明，所使用之證據不以具有
    證據能力之證據為限，故無須再論述所引有關證據之證據能
    力（最高法院100年度台上字第2980號判決意旨參照）。
三、公訴人認被告涉犯過失傷害罪嫌，係以被告於警詢及偵查中
    之供述；告訴人於警詢及偵查中之指訴；證人鐘文辰、陳兩
    得、陳隆發於警詢中之證述；臺北市政府警察局大同分局道
    路交通事故現場圖、道路交通事故調查報告表㈠、㈡；談話紀
    錄表各1 份；現場暨車損照片31張；道路交通事故初步分析
    研判表；臺北市政府車輛行車事故鑑定會0000000000號鑑定
    意見書；馬偕紀念醫院乙種診斷證明書各等為其主要依據。
四、訊據被告陳威任固承認於前揭時、地，駕駛A汽車與陳兩得
    之B腳踏車發生碰撞後，告訴人騎乘D機車撞擊被告A汽車後
    方，告訴人當場人車倒地受傷等事實，惟否認有何過失傷害
    告訴人之犯行，辯稱：我與陳兩得之B腳踏車發生車禍，我
    有過失行為，但告訴人騎乘機車超速、沒有注意車前狀況而
    追撞我的汽車後方，又撞上路旁之E計程車，此部分我沒有
    過失行為等語。
五、經查： 
  ㈠被告於案發時間駕駛A汽車，沿臺北市大同區延平北路4段由
    北往南方向內側車道行駛，行經該路段與臺北市大同區迪化
    街268巷之交岔路口（下稱事故路口）時，因疏未注意車前
    狀況、以時速約70公里之速度超速行駛，其左前車頭撞擊沿
    迪化街2段268巷由東往西方向之陳兩得B腳踏車車頭，陳兩
    得之B腳踏車與對向（由南往北方向）內側車道之鐘文辰所
    騎乘C機車碰撞，而告訴人騎乘D機車在被告A汽車右後方，
    因被告A汽車撞擊陳兩得之B腳踏車而緊急煞車並往右閃避偏
    行時，告訴人D機車追撞被告A汽車右後車尾、撞擊路邊停放
    之E計程車左後車尾，告訴人夾在被告A汽車、E計程車間倒
    地，受有右手、右下肢及右腰多處鈍挫傷等傷害之事實：
　  ⒈業經證人即告訴人羅文宏於警詢、偵詢指訴車禍受傷等語
      （見士檢109年度偵字第11466號卷《稱偵11466卷》第9至11
      、93、173至179頁）。並經證人鐘文辰（見偵11466卷第5
      3至55、91頁）、證人陳兩得（見偵11466卷第87頁）於警
      詢中證述車禍發生過程在卷。且經證人陳隆發於警詢證述
      ：E計程車停放路邊、遭撞擊等語在卷可查（見偵11466卷
      第95頁）。另據被告於警詢、偵訊及原審中不否認發生車
      禍之客觀事實（見偵11466卷第15至16、175至177頁，原
      審110年度交易字第22號卷《下稱原審卷》第52至53頁）。
　  ⒉復有告訴人羅文宏、被告之汽車駕駛執照（見偵11466卷第
      13、19頁）；道路交通事故現場圖（見偵11466卷第31頁
      ）；事故現場、車損狀況（D機車000-0000/A汽車000-000
      0/B腳踏車/C機車000-0000/E計程車000-00）、告訴人羅
      文宏受傷部位等照片（編號1至31）（見偵11466卷第33至
      46頁）；臺北市政府警察局大同分局（下稱大同分局）民
      族路派出所陳報單、受理各類案件紀錄表（報案人：羅文
      宏）、受理刑事案件報案三聯單（見偵11466卷第47至51
      頁）；大同分局道路交通事故補充資料表（見偵11466卷
      第83頁）；道路交通事故調查報告表㈠、㈡（見偵11466卷
      第97至101頁）、警察局之監視錄影畫面01至04、A汽車之
      車載攝錄畫面01至04（見偵11466卷第125至127、129至13
      1頁）；告訴人羅文宏之馬偕紀念醫院乙種診斷證明書（
      見偵11466卷第187頁）；臺北市歷史圖資展示系統之「台
      北市大同區延平北路4段與酒泉街交岔路口至廷平北路4段
      與迪化街268巷交岔路口之圖面測量結果」（見原審卷第1
      3至17頁）附卷可稽，是認此部分之事實，應堪認定。
  ㈡按刑法第284條第1項前段之過失傷害罪，係以行為人之過失
    行為造成被害人受有傷害，且過失行為與傷害結果間在客觀
    上具有相當因果關係為構成要件。刑法上之過失者，係指行
    為人按其情節應注意，並能注意而不注意，或行為人對於構
    成要件事實，雖預見其發生而確信其不發生者而言，刑法第
    14條定有明文。是刑法上過失之認定，應以行為人對該過失
    行為所生之構成要件結果、因果歷程有客觀之預見可能性及
    主觀預見可能性，且行為人基於此預見之可能性，而有違反
    客觀上之注意義務而致構成要件事實發生者，始足當之。而
    所謂相當因果關係，係指依經驗法則，綜合行為當時所存在
    之一切事實，為客觀之事後審查，認為在一般情形下，有此
    環境、有此行為之同一條件，均可發生同一之結果者，則該
    條件即為發生結果之相當條件，行為與結果即有相當之因果
    關係。反之，若在一般情形下，有此同一條件存在，而依客
    觀之審查，認為不必皆發生此結果者，則該條件與結果不相
    當，不過為偶然之事實而已，其行為與結果間即無相當因果
    關係（最高法院76年台上字第192號判決先例可資參照）。
  ㈢關於本件車禍事故發生之經過，經原審勘驗下列錄影內容，
    並製有勘驗筆錄及附件錄影畫面截圖（編號1至51）（見原
    審卷第53至57、65至86頁）：
　　⒈勘驗事故路口附近之監視器錄影檔，內容略為：於監視器
      顯示時間109年1月15日凌晨0時（以下均為同日、時）9分
      45秒時，被告所駕駛之上開自用小客車從監視器畫面左上
      角出現，沿延平北路4段北往南方向車道內向車道朝事故
      路口直行，同一時間，有1輛機車（按：依卷內資料，應
      係鐘文辰（原判決誤為鍾文辰，應予更正）騎乘之機車）
      從監視器畫面右下角出現，沿延平北路4段南往北方向內
      側車道直行（如勘驗筆錄附件錄影畫面截圖1至2），於9
      分47秒許，『告訴人騎乘前開機車從監視器畫面左上角出
      現在被告所駕自用小客車後方偏右（如截圖3），亦沿同
      方向直行』，被告駕駛上開自用小客車直行至車頭抵達事
      故路口南側之行人穿越道南緣（上開期間可見有黑影沿該
      行人穿越道緩慢地往畫面左側移動，並於此時移動至被告
      之自用小客車左側；鐘文辰騎乘之上開機車亦駛近該行人
      穿越道南側）後，即往右偏行並減速（如截圖4至5），於
      9分48秒許時該車之右前輪越過車道線至外側車道上（如
      截圖6），後轉正緩慢直行（右邊前後輪均在外側車道上
      ；如截圖7）；『於前開被告往右偏行期間，告訴人之機車
      仍以原行向直駛且未有明顯減速，於9分48秒許時，可見
      告訴人之機車車頭大燈甚接近被告上開自用小客車之右後
      車尾（無法辨識有無碰撞到；此時可見有車在鐘文辰之機
      車右側倒地；如截圖8），旋見告訴人機車之大燈搖晃，
      機車往右撞向停放在道路右側之計程車左後車尾（此時鐘
      文辰之機車往左側倒地），猛力撞擊致該計程車劇烈晃動
      後，倒落在緩慢行駛之被告自小客車與上開計程車中間（
      如截圖9至12），旋有1深色物體往前飛至被告上開自用小
      客車之前方』，被告之自用小客車於9分51秒許完全停止，
      隨後開始閃雙黃燈，在被告之自用小客車與上開計程車間
      之地上可見頭戴安全帽之告訴人不停地動（如截圖13至16
      ），之後被告下車查看並撥打行動電話（如截圖17至19）
      。
　　⒉勘驗被告駕駛之A汽車之「車前」行車紀錄器錄影檔，內容
      略為：於行車紀錄器顯示時間為109年1月15日凌晨0時（
      以下均為同日、時）12分49秒許被告之自用小客車行經1
      個大路口（依卷內資料，應係延平北路4段與酒泉街之交
      岔路口），於12分50秒許略左轉通過該路口（如截圖20至
      21）後，沿著延平北路4段北往南方向內側車道直行（如
      截圖22至23），於12分57秒許，可見前方有1個人騎1輛腳
      踏車沿事故路口南側之行人穿越道由左往右行駛至道路中
      間（如截圖24至25），於12分58秒許，被告之自用小客車
      往前行駛至該行人穿越道前，前開腳踏車在被告自小客車
      左前方（如截圖26），『被告之自用小客車旋通過上開腳
      踏車（如截圖27），並隨即往右偏後直行並減速，於13分
      許駛近右側路旁停放之計程車，此時告訴人騎乘機車自被
      告之自小客車右側出現（如截圖28至31）後，快速撞擊上
      開計程車之左後車尾，致告訴人頭部彎下後人車彈起，同
      時有2個物體往前飛噴出，其中1個黑色物體掉落在被告之
      自用小客車前方（如截圖32至34）』，於13分2秒許時被告
      之自用小客車停住（如截圖35），之後被告下車查看，路
      旁店家之人亦出來查看，後被告撥打手機（如截圖36至37
      ）。
　　⒊勘驗被告駕駛之A汽車之「車後」行車紀錄器錄影檔，內容
      略為：
　　　⑴影像開始時，『告訴人騎乘機車在被告之自用小客車後方
        行駛，原沿延平北路4段北往南方向外側車道行駛（如
        截圖38至40），於跟著被告之自小客車略轉彎通過1個
        大路口（即上開延平北路4段與酒泉街之交岔路口）後
        ，於行車紀錄器顯示時間為109年1月15日凌晨0時（以
        下均為同日、時）13分6秒許駛至內側車道直行（如截
        圖41至42），於13分9秒許往右偏向車道線（如截圖43
        ），於13分11秒許駛至外側車道靠左處直行，於13分12
        秒許通過事故路口北側之行人穿越道（如截圖44至45）
        ，於被告之自用小客車車尾通過事故路口南側之行人穿
        越道時，該車左後方可見有不明物體往畫面左側飛彈起
        後掉落地面（如截圖46），告訴人之機車於13分13秒許
        快速行駛至甚接近被告之自用小客車後方，旋快速從被
        告之自用小客車右側通過而消失於畫面』，同時被告之
        自用小客車之後方有1輛機車（依卷內資料，應係鍾文
        辰騎乘之機車）沿延平北路4段南往北方向車道駛抵事
        故路口南側之行人穿越道時往左倒地（如截圖47至50）
        ，於13分15秒許被告之自小客車停住（如截圖51）。
　　  ⑵『告訴人騎乘機車在被告駕駛之上開自用小客車後方行駛
        ，於抵達事故路口之前，2車之行車速度相當，被告之
        自用小客車於通過事故路口南側之行人穿越道後減速，
        終至停止，期間未見告訴人騎乘之機車有減速情形』。
　  ⒋又證人即告訴人於偵查中證稱：當時我要往臺北橋方向走
      ，對方的車先與其他車輛發生碰撞，我在後面反應不及，
      我機車的車頭就撞上被告車子的右後側車尾等語（見偵11
      466卷第175頁）。參以證人鐘文辰於警詢時證稱：我騎乘
      機車沿延平北路4段南往北直行於第1車道，右前方1輛腳
      踏車（即B腳踏車）由迪化街2段268巷東向西直行，遭我
      對向車道000-0000號自小客車（即被告之A汽車）撞到，
      該腳踏車再飛過來撞到我騎乘之機車，另000-0000號自小
      客車（即被告之A汽車）後方有1部000-0000普通重型機車
      （告訴人之D機車）煞車不及，擦撞後再撞到停在路邊之0
      00-00營業小客車（即E計程車）等語（見偵11466卷第54
      頁）。佐以卷附警方拍攝之事故現場相片顯示告訴人之D
      機車係卡在被告之A汽車與陳隆發之E計程車間，車頭觸地
      、車尾騰空朝上，而車損相片顯示被告A汽車之右後車尾
      保險桿處有擦痕、右側車身有擦痕及凹損；陳隆發E計程
      車之左後車尾保險桿處嚴重凹損變形等情（見偵11466卷
      第139至143、145、147、163頁）。
　　⒌由上可知，本件事故發生之經過：被告駕駛A汽車沿延平北
      路4段北往南方向內側車道行駛，告訴人騎乘D機車在被告
      之A汽車右後方、與被告車速相當之車速行駛（原沿延平
      北路4段外側車道行駛，於通過該路段與酒泉街之交岔路
      口後駛至內側車道，於接近事故路口時，又往右偏至外側
      車道），而被告駕駛A汽車通過本案「事故路口」時，與
      陳兩得之B腳踏車發生碰撞，被告旋即煞車、減速、往右
      偏行至右側車輪跨越至外側車道，適告訴人騎乘之D機車
      未減速、擦撞被告A汽車右後車尾後，往右猛力撞向路旁
      停放之E計程車左後車尾，告訴人倒落在被告之A汽車與路
      邊之E計程車間，被告之A汽車即完全停止、開始閃雙黃燈
      ，堪予認定。
　㈣依前開勘驗被告駕駛之A汽車之「車後」行車紀錄器錄影檔結
    果，可知事故發生前，告訴人D機車即騎乘在被告A汽車後方
    ，2車行車速度相仿，此有原審勘驗筆錄及附件編號38至45
    之錄影畫面截圖可參（見原審卷第57、81至84頁）。另觀諸
    被告之A汽車通過延平北路4段與酒泉街口後，至事故路口南
    側之行人穿越道止，期間歷時約7秒，而此段路段之距離約
    為150公尺，期間被告之行車速度穩定、未有明顯變化等情
    ，此有原審勘驗筆錄及附件編號21至26錄影畫面截圖及臺北
    市歷史圖資展示系統查詢結果3張在卷可稽（見原審卷第13
    至17頁），依此計算，被告與告訴人於事故發生時之平均車
    速達時速70公里以上（計算式：0.15公里÷7/3600），亦可
    認定。
  ㈤按行車速度，依速限標誌或標線之規定，無速限標誌或標線
    者，行車時速不得超過50公里；又汽車在同一車道行駛時，
    除擬超越前車外，後車與前車之間應保持隨時可以煞停之距
    離；再汽車行駛時，駕駛人應注意車前狀況及兩車並行之間
    隔，並隨時採取必要之安全措施，道路交通安全規則第93條
    第1項第1款、第94條第1項、第3項分別定有明文。而告訴人
    於案發時地騎乘D機車，自負有上開注意義務，應遵照速限
    行駛，並隨時注意其車前之人車動態，以避免發生危險，而
    依當時天候晴、夜間有照明、柏油路面乾燥無缺陷、道路無
    障礙物、視距良好等情形，客觀並無不能注意之情事，詎告
    訴人竟疏未注意車前狀況，未與前方之被告A汽車保持隨時
    可以煞停之安全距離，且時速70公里以上之超速行駛，致其
    發現前方被告A汽車與B腳踏車發生車禍，被告本能反應而緊
    急煞車、往右閃避時，告訴人已經煞避不及，追撞被告之A
    車右後車尾，致告訴人車倒地等情，亦堪認定。此部分核與
    告訴人於警詢時陳稱：我當時有聽到對方車輛有煞車聲，這
    時對方車輛忽然往右邊靠，我的機車是直行的，車頭就與對
    方車輛右側後車尾碰撞到等語（見偵11466卷第93頁）相符
    。足見告訴人確有未注意車前狀況、未與前車保持隨時可以
    煞停之距離及超速駕駛等過失行為，致其追撞被告A汽車而
    倒地受傷。
  ㈥此外，被告之A汽車與陳兩得之B腳踏車發生車禍後，被告緊
    急煞車並往右偏行閃避之行為，係採取必要之安全措施，乃
    其本能之反應，縱然車後有狀況，被告無預見可能性、亦無
    從閃躲，雖被告有注意車前之義務，然無注意車後之義務，
    自不得在此突發情境下，期待被告注意後方車輛之動態。反
    倒是告訴人騎乘D機車在被告之A汽車後面，本應注意車前狀
    況，與被告之A車保持隨時可以煞停之距離，期許在突發意
    外事故情境下，告訴人一發覺被告之A車煞車、往右偏行時
    ，有足夠之時間、空間，減速慢行、避免追撞被告之A車，
    然而，告訴人竟未減速，繼續超速行駛、亦未注意車前狀況
    ，從後追撞被告之A汽車後，人車倒地受傷，難認被告就此
    部分具有「應注意車前狀況並隨時採取必要之安全措施」及
    「應依速限行駛，不得超速」之過失行為存在，至為明顯。
　㈦至公訴意旨認被告有未注意車前狀況、超速行駛等過失行為
    ，造成告訴人倒地受傷，並援引臺北市交通事件裁決所109
    年11月26日北市裁鑑字第0000000000號函送之臺北市政府車
    輛行車事故鑑定會0000000000號鑑定意見為據（見士檢109
    年度調偵字第1000號卷《下稱調偵1000卷》第7至13頁）。惟
    查：
　　⒈上開鑑定機關係鑑定被告之A汽車、B腳踏車、C機車、告訴
      人之D機車、路邊E計程車在本件車禍事故之相關肇事責任
      ，鑑定結果為：「一、被告陳威任駕駛000-0000號自小客
      車（A車）：超速行駛且未注意車前狀況為肇事次因。二
      、陳兩得騎乘腳踏自行車（B車）：少線道車未讓多線道
      車先行且夜間行駛未開啟燈光為筆事主因。三、鐘文辰騎
      乘000-0000號普通重型機車（C車）：無肇事因素。四、
      告訴人羅文宏騎乘000-0000號普通重型機車（D車）：超
      速行駛為肇事次因。五、陳隆發駕駛000-00號營小客車（
      E車）：無肇事因素」等情（見調偵1000卷第12頁）。
　　⒉既然上開鑑定意見書非僅針對被告與告訴人間所發生之事
      故鑑定雙方之肇事責任，而係就被告、陳兩得、鐘文辰、
      告訴人、陳隆發之前開車輛所發生之整起車禍事故進行鑑
      定，自不得以被告與陳兩得之B腳踏車發生碰撞之過失行
      為，直接作為被告與告訴人間車禍事故之過失行為，併此
      說明。
六、綜上所述，本案檢察官所舉各項證據方法，僅足認定被告與
　　與陳兩得之B腳踏車發生車禍時，具有過失行為，然無法證
    明告訴人之D機車追撞被告之A汽車時，被告具有「應注意車
    前狀況並隨時採取必要之安全措施」及「應依速限行駛，不
    得超速」等過失行為存在，是本案依檢察官所提出之證據，
    客觀上尚未達到使通常一般人均不致有所懷疑，而得確信被
    告有被訴過失傷害告訴人之犯行，本案既然尚存有合理之懷
    疑，揆諸首開法條及說明，本於罪證有疑，利於被告之原則
    ，即應為有利被告之認定，自應為被告無罪之諭知。
七、駁回上訴之理由
  ㈠原審因認被告被訴刑法第284條前段之過失傷害罪嫌，核屬不
    能證明，而為無罪之諭知，尚無違誤。　　
  ㈡檢察官上訴意旨略以：本件車禍事故發生經過，業經證人即
    告訴人羅文宏明確指訴：因被告所駕駛車輛在前方突然急煞
    ，伊騎車在後方來不及反應就撞上去了，當場人車倒地受傷
    等語，再經勘驗被告事發當時所駕駛車輛行車紀錄器影像、
    本件事故發生地附近之監視器錄影影像可知，被告行車有超
    速行駛且未注意車前狀況、未隨時採取必要安全措施之疏失
    ，且本件事故經送臺北市車輛行車事故鑑定會鑑定結果亦認
    被告有超速行駛且未注意車前狀況之疏失，為肇事次因，有
    鑑定意見書在卷可稽，原審判決漠視上開明確事證，率為被
    告無罪判決，認事用法失當，判決違誤甚明。
　㈢經查：　
    ⒈刑法第14條第1項之無認識過失，係指行為人對於犯罪事實
      之發生，負有注意義務，且按當時情節，係能注意，而不
      注意者而言。換言之，刑法之過失犯，以行為人對於結果
      之發生，應注意並能注意為成立要件，苟行為人縱加注意
      ，仍不能防止其結果之發生，即非其所能注意，自難以過
      失論。而過失責任之有無，端視行為人是否違反注意義務
      ，結果之發生能否預見，行為人倘盡最大程度之注意義務
      ，結果發生是否即得避免，以為判斷。行為人若無注意義
      務，固毋庸論，倘結果之發生，非行為人所得預見，或行
      為人縱盡最大努力，結果仍不免發生，即不得非難於行為
      人。
　　⒉又汽車行駛時，駕駛人應注意車前狀況，並隨時採取必要
      之安全措施，道路交通安全規則第94條第3項定有明文。
      對於直行車之汽車駕駛人而言，其行駛時所應注意之「車
      前」狀況，應係指依一般社會通念，位在其車輛前方對於
      碰撞結果之發生可得預見且具有迴避可能性，而應予注意
      避免碰撞之一切行人、其他車輛，倘行人、其他車輛位於
      車輛後方，汽車駕駛人僅於有注意可能（例如倒車）時，
      方負有注意之義務，此乃基於一般社會相當性之當然解釋
      。
　　⒊上訴狀所指：
　　　⑴告訴人羅文宏指訴「因被告所駕駛車輛在前方突然急煞
        ，伊騎車在後方來不及反應就撞上去了，當場人車倒地
        受傷」乙節，業經本院認定告訴人確有未注意車前狀況
        、未與前車保持隨時可以煞停之距離及超速駕駛等過失
        行為，致其追撞被告A汽車而倒地受傷等情，已如前述
        。
　　　⑵被告行車有超速行駛且未注意車前狀況、未隨時採取必
        要安全措施之疏失，且經臺北市車輛行車事故鑑定會鑑
        定結果，亦認被告有超速行駛且未注意車前狀況之疏失
        ，為肇事次因乙節。經查：被告固應注意車前狀況、不
        得超速，因被告之A汽車與陳兩得之B腳踏車發生車禍後
        ，被告緊急煞車並往右偏行閃避之行為，係採取必要之
        安全措施，乃其本能之反應，縱然車後有狀況，被告無
        預見可能性、亦無從閃躲，並無注意車後之義務，自不
        得在此突發情境下，期待被告注意後方車輛之動態等情
        ，業經本院一一指駁如前。
　㈣此外，原判決認定被告無罪之理由，在於綜合前開供述證據
    、非供述證據之評價、判斷，認檢察官之舉證不足，而無從
    形成被告有罪之確切心證，本件檢察官仍未盡舉證之責任，
    僅執前詞指摘原判決不當，徒對原審依職權所為之證據取捨
    以及心證裁量，反覆爭執，惟依檢察官所提出之各項證據，
    尚無法達於通常一般之人均不致有所懷疑，而得確信其為真
    實之程度，而不足認定被告有過失傷害告訴人犯行，已如前
    述，檢察官並未進一步提出其他積極證據以實其說，所言無
    從推翻原審之認定，其上訴難認為有理由，應予駁回。
據上論斷，應依刑事訴訟法第368條，判決如主文。
本案經檢察官楊冀華提起公訴，檢察官郭騰月提起上訴，檢察官
孫冀薇到庭執行職務。
中　　華　　民　　國　　111 　年　　8 　　月　　31　　日
                  刑事第二十三庭審判長法　官  許永煌
　　　　　　　　　　　　　　　　　    法　官  吳定亞
　　　　　　　　　　　　　　　　　    法　官  黃美文
以上正本證明與原本無異。
不得上訴。
                                　    書記官  彭威翔　
中　　華　　民　　國　　111 　年　　8 　　月　　31　　日